【裁判字號】    99,訴,487
【裁判日期】    990423
【裁判案由】    偽造文書等
【裁判全文】
臺灣臺北地方法院刑事判決               99年度訴字第487號
公  訴  人  臺灣臺北地方法院檢察署檢察官
被      告  甲○○
上列被告因偽造文書等案件，經檢察官提起公訴（九十九年度偵
緝字第三四０二號），被告於準備程序中先就被訴事實為有罪之
陳述，經本院告以簡式審判之旨，並聽取當事人之意見後，本院
合議庭裁定行簡式審判程序，判決如下：
    主  文
甲○○意圖為自己不法之所有，而侵占遺失物，處罰金新臺幣伍
仟元，如易服勞役，以新臺幣壹仟元折算壹日；又行使偽造私文
書，足以生損害於他人，處有期徒刑月，如易科罰金，以新臺
幣壹仟元折算壹日，如附表所示之物均沒收之。緩刑年。
    事  實
一、甲○○於民國九十九年一月九日凌晨零時許，與乙○○至臺
    北市萬華區○○○路六十二號好樂迪ＫＴＶ六一０包廂內消
    費，同日上午二時許，乙○○先行離去後，甲○○見乙○○
    所有之皮夾（內有玉山銀行、富邦銀行、新光銀行、中國信
    託銀行、花旗銀行信用卡、華南銀行、彰化銀行、富邦銀行
    金融卡、現金新臺幣《以下同》一千餘元、身分證、健保卡
    等）遺落在上述包廂之沙發椅上，竟意圖為自己不法所有，
    先予侵占入己。復基於為自己不法所有及偽造文書之犯意，
    於同日上午二時二十九分，在上開包廂內持上開玉山銀行信
    用卡就當日費用一千零四十元刷卡結帳，並在服務生交付之
    簽帳單上，偽簽「董瑞陽」之署名後，將該簽帳單返還服務
    生以行使，使該服務生陷於錯誤，認其為真正持卡人持卡消
    費，未核對信用卡背面之簽名，足生損害於乙○○、玉山銀
    行及好樂迪ＫＴＶ。嗣因乙○○發覺皮夾遺失，並接獲銀行
    告知有人持卡消費，乃報警處理，始查悉上情。
二、案經乙○○訴由臺北市政府警察局萬華分局報告臺灣臺北地
    方法院檢察署檢察官偵查起訴，甲○○於準備程序進行中就
    被訴事實為有罪之陳述，經本院合議庭裁定改行簡式審判程
    序。
    理  由
一、前揭事實業據被告甲○○於本院準備程序中及審理時供承不
    諱（本院卷第一一頁至第一六頁反面），且經證人即告訴人
    乙○○於偵查中檢察官訊問時具結證述綦詳（見臺北地檢署
    九十九年度偵字第三四０二號卷第五九頁至第六一頁），並
    經證人即臺北市萬華區○○○路六十二號好樂迪ＫＴＶ員工
    廖家莉、黃秀娟於偵查中檢察官訊問時具結證述（見同上偵
    查卷第七０頁至第七二頁），復有玉山銀行存款憑條、信用
    卡簽帳單等件（見同上偵查卷第一六頁、第六三頁）在卷可
    稽，是該等補強證據已足資擔保被告於本院審理時所為之任
    意性自白具有相當程度之真實性，而得確信被告前述自白之
    犯罪事實確屬真實，從而依刑事訴訟法第一百五十六條第一
    項及第二項規定，本院自得依被告前述自白及該補強證據認
    定被告確有為上述犯行。本件事證明確，被告犯行堪以認定
    ，應依法論科。
二、按簽帳單係持卡人所簽署，用以證明所消費之金額，並同意
    依照信用卡使用規定，一經使用或訂購物品，均應按所示之
    全部金額，付款予發卡銀行之文書，故簽帳單之性質為私文
    書（最高法院九十一年度臺上字第四五三一號判決意旨參照
    ）。故核被告所為，係犯刑法第三百三十七條侵占遺失物罪
    、刑法第二百十六條、第二百十條行使偽造私文書罪、第三
    百三十九條第一項詐欺取財罪。被告於簽帳單上偽造署押之
    行為，為其偽造私文書之部分行為，其偽造私文書之低度行
    為，復為行使偽造私文書之高度行為所吸收，均不另論罪。
    被告係以提出簽帳單以行使之一行為，同時為行使偽造私文
    書及詐欺取財之犯行，屬一行為觸犯數罪名之想像競合犯，
    應依刑法第五十五條之規定，從一重依刑法二百十六條、第
    二百十條之行使偽造私文書罪處斷。又其所犯上開行使偽造
    私文書罪與侵占遺失物罪，犯意各別，行為互殊，應予分論
    併罰。爰審酌被告之品行、犯罪動機、目的、手段、共僅詐
    得一千零四十元之財物、對社會治安所造成之危害尚非至鉅
    ，且於案發後業已向玉山銀行支付上開刷卡消費款項，是其
    盜刷信用卡對告訴人所造成之損失已有所回復，再審酌其生
    活狀況、智識程度暨其犯罪後雖一度否認犯行，惟嗣於本院
    準備程序中，終知坦認犯行，知所悔悟，並當庭向告訴人道
    歉，且賠償告訴人一萬元，取得告訴人之原諒，已見悔意等
    一切情狀，分別量處如主文所示之刑，並分別諭知罰金易服
    勞役，徒刑易科罰金之折算標準。又被告於附表所示時、地
    所偽造之簽帳單，係以感熱式紙張列印，一式共有「顧客存
    根聯」及「商店存根聯」二聯，其間並未以複寫方式為之，
    被告於「商店存根聯」持卡人簽名欄簽名後，將該聯交還予
    特約商店收執，無庸再於顧客存根聯上簽名。經查，如附表
    編號一所示簽帳單之「顧客存根聯」（持卡人存根聯）一紙
    ，係被告所有供其行使偽造私文書及詐欺取財所用之物，雖
    未據扣案，然不能證明業已滅失，仍應依刑法第三十八條第
    一項第二款宣告沒收。至如附表編號二所示簽帳單之「商店
    存根聯」，業經被告提出交予特約商店即好樂迪ＫＴＶ，已
    非被告所有，然其上偽造之「董瑞陽」署押，應依刑法第二
    百十九條規定，不問屬於犯人與否，由本院宣告沒收之。末
    查，被告未曾因故意犯罪受有期徒刑以上刑之宣告，此有臺
    灣高等法院被告前案紀錄表（見本院卷第四頁至第五頁）在
    卷可按，其因一時失慮，致罹刑典，經此教訓應能知所警惕
    而無再犯之虞，認其所受之刑之宣告以暫不執行為適當，爰
    併依刑法第七十四條第一項第一款，諭知緩刑三年，用啟自
    新。
據上論斷，應依刑事訴訟法第二百七十三條之一第一項、二百九
十九條第一項前段，刑法第二百十六條、第二百十條、第三百三
十七條、第三百三十九條第一項、第四十一條第一項前段、第四
十二條第三項、第五十五條、第三十八條第一項第二款、第二百
十九條、第七十四條第一項第一款，刑法施行法第一條之一第一
項、第二項前段，判決如主文。
本案經檢察官文家倩到庭執行職務。
中    華    民    國    99    年     4    月    23    日
                  刑事第五庭法  官  鄭昱仁
以上正本證明與原本無異。
如不服本判決應於收受送達後10日內向本院提出上訴書狀，並應
敘述具體理由；其未敘述上訴理由者，應於上訴期間屆滿後20日
內向本院補提理由書（均須按他造當事人之人數附繕本）「切勿
逕送上級法院」。告訴人或被害人如對於本判決不服者，應具備
理由請求檢察官上訴，其上訴期間之計算係以檢察官收受判決正
本之日期為準。
                            書記官  宋德華
中    華    民    國    99    年     4    月    23    日
附錄本案論罪科刑法條：
中華民國刑法第210條
偽造、變造私文書，足以生損害於公眾或他人者，處5年以下有
期徒刑。
中華民國刑法第216條
行使第210條至第215條之文書者，依偽造、變造文書或登載不實
事項或使登載不實事項之規定處斷。
中華民國刑法第337條
意圖為自己或第三人不法之所有，而侵占遺失物、漂流物或其他
離本人所持有之物者，處5百元以下罰金。
中華民國刑法第339條
（普通詐欺罪）
意圖為自己或第三人不法之所有，以詐術使人將本人或第三人之
物交付者，處5年以下有期徒刑、拘役或科或併科1千元以下罰金
。
以前項方法得財產上不法之利益或使第三人得之者，亦同。
前二項之未遂犯罰之。
附表
┌──┬─────────────────────┬────┬───────────┐
│編號│物品名稱                                  │數量    │備註                  │
├──┼─────────────────────┼────┼───────────┤
│ 一 │九十九年一月九日上午二時二十九分於好樂迪西│共壹張  │未據扣案              │
│    │寧店刷卡一千零四十元之簽帳單顧客存根聯（即│        │                      │
│    │持卡人存根聯）                            │        │                      │
├──┼─────────────────────┼────┼───────────┤
│ 二 │九十九年一月九日上午二時二十九分於好樂迪西│共壹枚  │見臺北地檢署九十九年度│
│    │寧店刷卡一千零四十元之簽帳單商店存根聯上偽│        │偵字第三四０二號卷第一│
│    │造之「董瑞陽」署押                        │        │六頁                  │
└──┴─────────────────────┴────┴───────────┘

司法院資訊處製作；財團法人民間司法改革基金會備份。
